臺灣新北地方法院刑事判決
110年度易字第722號
聲  請  人  臺灣新北地方檢察署檢察官
被      告  彭國鴻



選任辯護人  王教臻律師
上列被告因詐欺案件，經檢察官聲請簡易判決處刑（110年度偵
字第13879號），本院認不宜以簡易判決處刑（原受理案號：110
年度簡字第2717號），爰改行通常審理程序，判決如下：
    主  文
彭國鴻無罪。
    理  由
一、聲請簡易判決處刑意旨略以：被告彭國鴻依一般社會生活之
    通常經驗，應能預見提供金融帳戶予不相識之人，可能作為幫助
    詐欺集團收取不法所得之用，竟仍不違本意，基於幫助詐欺之
    不確定故意，於民國109年12月30日某時許，在新北市板橋區
    中山路2段531巷之統一超商，以店到店方式，將其所申設之
    日盛國際商業銀行股份有限公司帳號00000000000000號帳戶
    (下稱日盛銀行帳戶)之提款卡，寄送予不知名之詐欺集團成
    員使用，並以通訊軟體LINE電話告知該詐欺集團成員上開帳
    戶之提款卡密碼。嗣該詐欺集團成員取得上開帳戶後，即共
    同意圖為自己不法之所有，於110年1月5日16時22分許，撥打
    電話予告訴人許羽雰，自稱為奇摩購物商家人員及國泰世華
    銀行行員，佯稱因作業疏失，將告訴人線上單次訂購之紀錄
    誤設為批發商，將會連續扣款12期，如要取消，須依指示操
    作網路銀行取消云云，致告訴人陷於錯誤，於110年1月5日1
    9時49分許、同日19時50分許，分別匯款新臺幣（下同）2萬
    9970元、1萬1050元至上開日盛銀行帳戶內。嗣告訴人察覺
    受騙，報警處理，始查悉上情。因認被告係犯刑法第30條第1
    項前段、第339條第1項之幫助詐欺取財罪嫌（另經公訴檢察
    官補充尚涉犯同法第30條第1項前段、洗錢防制法第2條第2
    款、第14條第1項之幫助洗錢罪嫌）。
二、按犯罪事實應依證據認定，無證據不得認定其犯罪事實；又
    不能證明被告犯罪者，應諭知無罪之判決，刑事訴訟法第15
    4條第2項、第301條第1項分別定有明文。次按事實之認定，
    應憑證據，如未能發現相當證據，或證據不足以證明，自不
    能以推測或擬制之方法，為裁判基礎（最高法院40年台上字
    第86號判例參照）；且認定犯罪事實所憑之證據，雖不以直
    接證據為限，間接證據亦包括在內，然而無論直接證據或間
    接證據，其為訴訟上之證明，須於通常一般之人均不致有所
    懷疑，而得確信其為真實之程度者，始得據為有罪之認定，
    倘其證明尚未達到此一程度，而有合理之懷疑存在而無從使
    事實審法院得有罪之確信時，即應由法院為諭知被告無罪之
    判決（最高法院76年台上字第4986號判例參照）。
三、聲請簡易判決處刑意旨認被告涉有幫助詐欺、幫助洗錢罪嫌
    ，係以被告於警詢、偵查之陳述、告訴人許羽雰於警詢之指
    訴、被告之日盛銀行帳戶開戶資料及交易明細表，為主要論
    據。
四、訊據被告彭國鴻固坦承將日盛銀行帳戶之提款卡寄送予不詳
    之人，及以通訊軟體LINE將提款密碼告知他人，惟否認有幫
    助詐欺、幫助洗錢之犯行，辯稱：是收到可以整合貸款的簡
    訊，我以LINE軟體與對方聯絡，對方自稱「林文至專員」，
    並稱他在代辦公司任職，有與銀行配合，可以幫忙美化個人
    帳戶，比較容易申請到貸款，對方說要把錢存進去我的帳戶
    當作薪水，之後用我的提款卡把錢領出來，我相信他的說法
    ，而將提款卡寄出去並提供密碼，我沒有要幫助他人詐欺或
    洗錢的犯意等語（偵字卷第6至7頁、第34至34頁反面、本院
    易字卷第54至55頁、第93至96頁）。
五、經查：
（一）被告彭國鴻於109年12月間，與通訊軟體LINE暱稱「林文
      至」之人聯絡後，依「林文至」之指示，於同年12月30日
      ，以便利商店店到店方式，輸入「林文至」提供之交貨便
      代碼，將日盛銀行帳戶提款卡寄送予不詳之人，並提供該
      帳戶提款卡密碼予「林文至」。嗣告訴人許羽雰於110年1
      月5日，因接到不詳之詐騙者之電話，誤信需按照指示操
      作網路銀行，並進而將自己之國泰世華銀行之網路銀行使
      用者代號、密碼交付不詳之詐騙者，嗣於同日19時49分許
      、50分許，許羽雰之上開國泰世華銀行帳戶有29,970元、
      11,050元轉出至被告申請之上開日盛銀行帳戶，隨即並經
      提領一空等情，除據被告陳述在卷，並經告訴人許羽雰於
      警詢陳述，且有被告之日盛銀行帳戶交易明細表在卷，該
      部分事實可資認定。
（二）惟告訴人許羽雰於警詢中陳稱：對方要我把使用者代號和
      密碼給他，不然會成為人頭帳戶，我提供後，對方以我的
      帳號後自行操作匯款，帳戶內35,538元轉至富邦銀行帳戶
      （該帳戶為潘意霖申請，潘意霖經不起訴處分確定），同
      日19時41分許、19時47分許有不明款項分別為29,985元、
      12,985元匯入我的國泰銀行帳戶，於同日19時49分許、19
      時50分許從我的帳戶匯款至日盛銀行帳戶00000000000000
      號等語（偵字卷第8頁），於本院訊問中亦陳稱：我發現
      被騙後去報警，報警後回去看帳戶，發現兩筆不明款項轉
      到我的帳戶，再轉到被告的帳戶，我都沒有參與，也不知
      道這兩筆是什麼錢等語（本院易字卷第58至59頁），又告
      訴人許羽雰之國泰世華銀行帳戶於110年1月5日轉出35,53
      8元至富邦銀行000000000000號帳戶（即潘意霖之銀行帳
      戶），告訴人之國泰世華帳戶之餘額即為0元，並於同日
      有29,985元轉入至告訴人之國泰世華銀行帳戶，並隨即轉
      出29,970元至被告之日盛銀行帳戶，又於同日有12,985元
      轉入至告訴人之國泰世華銀行帳戶，並隨即轉出11,050元
      至被告之日盛銀行帳戶，而轉入告訴人帳戶之29,985元、
      12,985元係使用中國信託銀行之提款機操作存款轉入告訴
      人之銀行帳戶，有國泰世華銀行存匯作業管理部110年8月
      3日函文及所附之告訴人銀行帳戶交易明細表、110年8月2
      0日函文在卷（本院簡字卷第41至47頁、第57頁附卷），
      是足認自告訴人許羽雰之國泰世華銀行帳戶轉匯至被告日
      盛銀行帳戶之29,970元、11,050元，並非告訴人許羽雰原
      有之存款，而係告訴人之帳戶餘額為0元後，由不詳之人
      操作提款機存入29,985元、12,985元至告訴人之銀行帳戶
      ，再由不詳之人利用告訴人銀行帳戶之網路銀行功能，將
      29,970元、11,050元轉匯至被告之日盛銀行帳戶，再持被
      告之日盛銀行提款卡、密碼提領帳戶內之金額。
（三）是告訴人許羽雰之國泰世華銀行帳戶，固有遭利用並匯出
      29,970元、11,050元至被告之日盛銀行帳戶，惟並非告訴
      人原有之存款遭轉帳匯出，而係不詳之人存入款項至告訴
      人之銀行帳戶後，再從告訴人之銀行帳戶匯款至被告之銀
      行帳戶，卷內亦無任何事證足認匯入告訴人銀行帳戶之29
      ,985元、12,985元為他人遭詐騙而匯入之款項，是縱認被
      告有提供日盛銀行帳戶之提款卡、密碼給不詳之詐欺集團
      成員使用，亦難認匯至被告日盛銀行帳戶之款項為詐欺所
      取得之財物，則既無從認定詐欺正犯行為之存在，依幫助
      犯從屬正犯之理論，則被告所為難論以幫助詐欺取財之犯
      行。
（四）又洗錢行為旨在掩飾、隱匿犯罪及因而獲取之財產利益，
      自以犯罪之不法所得為標的，須先獲取犯罪不法利得，始
      有洗錢可言，是洗錢防制法第14條規定之一般洗錢罪，須
      以特定犯罪為前置要件，作為金流之不法原因聯結，依洗
      錢防制法第3條第2款規定，刑法第339條之詐欺罪為該法
      所稱特定犯罪。惟如上所述，既無從認定匯款至被告日盛
      銀行帳戶之金額為詐欺犯罪所得，自難認尚構成洗錢行為
      ，是被告亦無成立幫助洗錢犯罪之餘地。
（五）綜上，聲請簡易判決處刑意旨所舉各項證據方法，尚不足
      證明被告有幫助詐欺、幫助洗錢之犯行，而屬不能證明被
      告犯罪，應為被告無罪之諭知。
六、退併辦部分：臺灣新北地方檢察署110年度偵字第26166號移
    送併辦意旨略以：被告將其所申設之日盛國際商業銀行股份
    有限公司帳號00000000000000號帳戶(下稱日盛銀行帳戶)、
    玉山商業銀行帳號0000000000000號帳戶(下稱玉山銀行帳戶
    )、第一商業銀行帳號00000000000號帳戶（下稱第一銀行帳
    戶）之提款卡，寄送予不知名之詐欺集團成員使用，並以通
    訊軟體LINE電話告知提款卡密碼。嗣該詐欺集團成員取得上
    開帳戶後，即共同意圖為自己不法之所有，分別於110年1月5
    日以分期付款設定錯誤之話術詐騙被害人蔡政穎、王柔涵、
    洪彬原、陳霖、林宇姍，致蔡政穎於同日匯款49980元至被
    告之玉山銀行帳戶、王柔涵於同日匯款22,000元至第一銀行
    帳戶、洪彬原於同日匯款1萬元至第一銀行帳戶、陳霖於同
    日匯款29,980元、29,985元至日盛銀行帳戶、林宇姍匯款29
    ,987元、3萬元至第一銀行帳戶，嗣後始發現遭詐騙，因認
    被告涉犯刑法第30條第1項、第339條第1項之幫助詐欺取財
    罪嫌，且與上開聲請簡易判決處刑部分為同一案件，乃移送
    併辦。因前開聲請簡易判決處刑部分經本院諭知無罪，與移
    送併辦部分不生裁判上一罪關係，而非本院所得審酌，應退
    回由檢察官另為適法之處理。
據上論斷，應依刑事訴訟法第452條、第301條第1項，判決如主
文。
本件經檢察官洪三峯聲請簡易判決處刑，檢察官張靜薰到庭執行
職務。
中　　華　　民　　國　　111 　年　　5 　　月　　19　　日
                刑事第二十六庭  審判長法  官  徐蘭萍
　　　　　　　　　
                                      法  官  黎錦福
　　　　　　　　　　　　　　　　　　　　
                                      法  官  朱學瑛
上列正本證明與原本無異。　　　　　　　　　　　　　　　　
如不服本判決，應於判決送達後20日內敘明上訴理由，向本院提
出上訴狀 (應附繕本) ，上訴於臺灣高等法院。
                                      書記官  林家偉
中　　華　　民　　國　　111 　年　　5 　　月　　19　　日